臺灣嘉義地方法院刑事判決
                                    109年度金訴字第188號
公  訴  人  臺灣嘉義地方檢察署檢察官
被      告  羅宇宏



上列被告因違反洗錢防制法等案件，經檢察官聲請簡易判決處刑
（109年度偵字第6223號），本院認不宜逕以簡易判決處刑，改
依通常程序審理，判決如下：
    主  文
羅宇宏共同犯洗錢防制法第十四條第一項之洗錢罪，處有期徒刑
陸月，併科罰金新臺幣參萬元，罰金如易服勞役，以新臺幣壹仟
元折算壹日。緩刑參年，並應依附表所示之方式，向段仁傑給付
附表所示之金額。
    犯 罪 事 實
一、羅宇宏可預見提供個人金融機構帳戶及個人資料與他人使用
    ，可能遭犯罪集團或不法分子實施詐欺或其他財產犯罪，竟
    基於縱使該人將其帳戶用以從事詐欺取財之財產犯罪行為，
    亦不違背其本意及洗錢之不確定故意，於民國108年12月底
    某日，透過網路找到某工作訊息，並以通訊軟體 LINE與對
    方某真實姓名年籍不詳之人（下稱「某甲」）聯繫，某甲即
    以 LINE 對羅宇宏表示所謂之工作，係羅宇宏提供帳戶供他
    人匯入款項，羅宇宏再依指示提領該款項後交付某甲所指定
    人員，羅宇宏每提供1個金融帳戶供匯款，即可獲得新臺幣
    （下同）1萬5,000 元之報酬，詎羅宇宏聽聞上開顯違常情
    之工作內容後，依一般社會生活之通常經驗，應可預見對方
    恐係詐欺集團成員，倘依其指示交付帳戶資料及為後續提領
    款項，恐因此遂行詐欺取財犯行，而使他人因此受騙致發生
    財產法益受損之結果，並製造金流斷點，進而掩飾、隱匿該
    提領款項之去向，為能賺取上開報酬，於 108 年12月30日
    ，在某不詳地點，以3萬元之代價，將其所申設彰化商業銀
    行（下稱「彰化銀行」）台北世貿中心分行帳號 000000000
    00000號（下稱「A帳戶」）及中國信託商業銀行等 2 帳戶
    之帳號以LINE 告知某甲。嗣某甲所屬詐欺集團成員取得上
    開帳戶資料後，即共同意圖為自己不法之所有，基於詐欺之
    犯意聯絡，佯裝段仁傑之友人吳玉英撥打電話予段仁傑，佯
    稱：急需用錢周轉等語，致段仁傑陷入錯誤，依指示於108
    年12月30日11時30分許，在臺北市○○區○○○路0段000號之新
    光商業銀行城內分行，臨櫃匯款20萬元至上開A 帳戶，羅宇
    宏再依某甲指示，於同日12時49分起至12時52分止，在臺北
    市林森北路之彰化銀行，以ATM提領段仁傑匯入A帳戶之3萬
    元、3萬元、3萬元、1萬元，並於同日13時15分許臨櫃提領 
    10 萬元，共計20萬元後，復於同日下午5時許，在新北市板
    橋區中正路某處，將現金20萬元交予某甲所指定人員。嗣段
    仁傑發覺受騙後報警，由警循線查獲。
二、案經段仁傑訴由彰化縣警察局北斗分局訴由臺灣彰化地方檢
    察署呈請臺灣高等檢察署檢察長令轉臺灣嘉義地方檢察署檢
    察官偵查起訴。
    理  由
壹、程序事項：
　　本案所引用之供述證據，檢察官及被告羅宇宏均同意有證據
    能力（見本院金訴字卷第62頁），本院審酌該等供述證據作
    成時情況，並無違法取證之瑕疵，與待證事實均具有關聯，
    以之作為證據應屬適當。又本案所引用之非供述證據，均與
    本件事實具有自然關聯性，且無證據證明係公務員違背法定
    程序所取得，是後述所引用之供述及非供述證據均有證據能
    力，先予敘明。
貳、認定犯罪事實之證據及理由：
一、前揭犯罪事實，業據被告於本院準備程序及審理時坦承不諱
    （見本院金訴字卷第33、62頁），並經證人即告訴人段仁傑
    於警詢及本院準備程序時指證明確（見臺灣彰化地方檢察署
    109年度偵字第6510號卷-下稱「彰檢偵6510卷」，第21-23
    頁；本院金訴卷第31-38頁），復有新光銀行國內匯款申請
    書影本4張、存摺內頁影本1張、彰化銀行台北世貿中心分行
    帳號：00000000000000號帳戶之登記資料、交易明細表、告
    訴人段仁傑所提供之手機通話紀錄、通訊軟體LINE對話紀錄
    、臺北市政府警察局中正第一分局忠孝西路派出所受理刑事
    案件報案三聯單、受理各類案件紀錄表、内政部警政署反詐
    騙諮詢專線紀錄表、受理詐騙帳戶通報警示簡便格式表、金
    融機構聯防機制通報單各1份在卷可參(見彰檢偵6510卷第29
    、31-34、53-55、83-109頁)，足認被告之任意性自白與事
    實相符，應堪採信。
二、本案事證明確，被告之犯行堪以認定，應予依法論科。
參、論罪科刑：
一、按洗錢防制法業於105 年12月28日修正公布，並於106 年6
    月28日生效施行。依修正後即現行洗錢防制法第2 條第2 款
    、第3條第2款規定，掩飾或隱匿刑法第339條犯罪所得之本
    質、來源、去向、所在、所有權、處分權或其他權益者，即
    構成洗錢行為。是依修正後洗錢防制法，掩飾刑法第339條
    詐欺取財犯罪所得去向、所在之行為，亦可構成洗錢罪。參
    諸洗錢防制法第2條修正之立法理由，可知本次修正洗錢行
    為之定義，係因修正前條文對洗錢行為之定義範圍過窄，對
    於洗錢行為之防制與處罰難以有效達成，為擴大洗錢行為之
    定義，以含括洗錢之各階段行為。又洗錢之前置犯罪完成，
    取得財產後所為隱匿或掩飾該財產的真實性質、來源、所在
    地、處置、轉移、相關的權利或所有權之行為，固為典型洗
    錢行為無疑，然於犯罪人為前置犯罪時，即提供帳戶供犯罪
    人作為取得犯罪所得之人頭帳戶，或於其後交付犯罪所得款
    項製造金流斷點，致無法查得犯罪所得流向等，均會產生掩
    飾或隱匿該犯罪不法所得真正去向之洗錢效果。亦即，從犯
    罪者之角度觀察，犯罪行為人為避免犯行遭查獲，會盡全力
    滅證，但對於犯罪之成果即犯罪所得，反而會盡全力維護，
    顯見洗錢犯罪本質上本無從確知犯罪行為之存在，僅為合理
    限制洗錢犯罪之處罰，乃以不法金流與特定犯罪有連結為必
    要。是以，依犯罪行為人取得該不法金流之方式，已明顯與
    洗錢防制規定相悖，有意規避洗錢防制規定，為落實洗錢防
    制，避免不法金流流動，自不以提供帳戶為限，亦包括取得
    款項後，將款項交予犯罪組織之其他成員，致無法或難以追
    查犯罪所得去向之洗錢結果。本次修法既於立法理由中明示
    掩飾不法所得去向之行為亦構成洗錢，則以匯款或交付現金
    等方式，致產生掩飾或隱匿不法犯罪所得真正去向之行為，
    亦屬洗錢防制法第14條第1項所規範之洗錢類型（最高法院1
    08年台上字第1744號判決意旨參照）。查被告在前開詐欺款
    項匯入上開帳戶後，依「某甲」之指示提領款項並交付予詐
    欺集團不詳成員，製造金流之斷點，致無從或難以追查前揭
    犯罪所得，而掩飾或隱匿該犯罪所得之去向，依上開說明，
    自屬洗錢防制法所規範之洗錢行為。
二、又依卷內證據僅得證明被告係與「某甲」聯繫並提供帳戶，
    且依「某甲」指示提領及交付款項，尚無其他積極證據足證
    被告知悉另有除「某甲」以外之人共同參與本件詐欺取財等
    犯行，依有疑唯利於被告認定之原則，尚難認為本案被告涉
    有刑法第339條之4第1項第2款之加重詐欺犯行。是核被告所
    為，係犯刑法第339條第1項之詐欺取財罪及洗錢防制法第14
    條第1項、第2條第2款之洗錢罪。被告與「某甲」就上開犯
    行間，有犯意聯絡、行為分擔，應論以共同正犯。被告所為
    上開犯行，係以一行為同時觸犯上開詐欺罪及洗錢罪之2罪
    名，為想像競合犯，應依刑法第55條規定，從一重之洗錢罪
    處斷。
三、按犯洗錢防制法第14條、15條之罪，在偵查或審判中自白者
    ，減輕其刑，洗錢防制法第16條第2 項定有明文。經查，被
    告就上開犯行，於本院準備程序及審理中自白犯罪（見本院
    金訴字卷第33、62頁），應依洗錢防制法第16條第2 項規定
    ，減輕其刑。
四、爰以行為人之責任為基礎，審酌被告提供上開金融帳戶資料
    ，並加以提領其內所得款項，造成民眾受騙並受有財產上損
    失，助長詐騙犯行之氾濫，復掩飾犯罪贓款去向，增加國家
    查緝犯罪及被害人尋求救濟之困難，危害社會秩序穩定，所
    為本有不該，惟念及被告犯後終能坦承犯行，尚知悔悟，兼
    衡其提供予詐騙集團作為人頭帳戶使用之帳戶數目、被害人
    之人數、被害人受騙之金額等情(詳犯罪事實欄)，並考量被
    告業與告訴人達成調解，此有本院調解筆錄1 份在卷可參（
    見本院金訴字卷第59至60、93至94頁），於本院審理時供承
    大學肄業之智識程度、未婚、目前從事仲介工作，及現在一
    個人獨自居住之生活狀況（見本院金訴字卷第67頁），暨其
    無刑事前科之素行，及其犯後態度等一切情狀，量處如主文
    所示之刑，並諭知罰金易服勞役之折算標準。
五、被告前未曾因故意犯罪受有期徒刑以上刑之宣告，有臺灣高
    等法院被告前案紀錄表1份附卷足參（見本院金訴字卷第11
    頁），此次因一時失慮致罹刑典，參以被告業與告訴人成立
    調解允諾賠償損失，業如前述，本院認被告經此偵、審程序
    及刑之宣告，當知所警惕，應無再犯之虞，前開對被告所宣
    告之刑，以暫不執行為適當，爰依刑法第74條第1項第1款之
    規定，宣告緩刑3年。又斟酌被告與告訴人所成立調解條件
    中，損害賠償金額尚未履行完畢，為督促被告確實履行，使
    告訴人能獲合理之保障，爰併依刑法第74條第2項第3款之規
    定，命被告應依其與告訴人所成立之調解條件即如附表所示
    方式，向告訴人支付如附表所示損害賠償，以啟自新，被告
    如未履行此部分之負擔，情節重大者，檢察官得依刑法第75
    條之1第1項第4款之規定，聲請撤銷前開緩刑之宣告，併予
    敘明。
肆、共同正犯犯罪所得之沒收或追徵，應就各人所分得之數為之
    ，倘若共同正犯內部間，對於不法利得分配明確時，應依各
    人實際分配所得宣告沒收（最高法院107年度台上字第1572
    號判決意旨參照）。犯罪所得，屬於犯罪行為人者，沒收之
    。前2項之沒收，於全部或一部不能沒收或不宜執行沒收時
    ，追徵其價額，刑法第38條之1第1項前段、第3 項分別定有
    明文。然查，被告始終堅稱事後並未取得任何詐欺集團給予
    之報酬款項等語(見本院金訴卷第34、66頁)，且依卷內現有
    之資料，並無證據可資認定被告有何因提供帳戶而取得對價
    之情形，則被告既無任何犯罪所得，自毋庸宣告沒收或追徵
    ，附此敘明。
據上論斷，應依刑事訴訟法第299條第1項前段，洗錢防制法第2 
條第2款、第14條第1項、第16條第2項，刑法第11條、第28條、
第339條第1項、第55條、第42條第3項、第74條第1項第1款、第2
項第3款，刑法施行法第1條之1第1項，判決如主文。
本案經檢察官周欣潔聲請以簡易判決處刑，檢察官林俊良到庭執
行職務。
中　　華　　民　　國　　110 　年　　2 　　月　　4 　　日
                  刑事第二庭 審判長 法　官 林正雄 
                                    法　官 王品惠
                                    法　官 周欣怡
以上正本證明與原本無異。
如不服本判決應於收受判決後20日內向本院提出上訴書狀，並應
敘述具體理由；其未敘述上訴理由者，應於上訴期間屆滿後20日
內向本院補提理由書（均須按他造當事人之人數附繕本）「切勿
逕送上級法院」。告訴人或被害人如對於本判決不服者，應具備
理由請求檢察官上訴，其上訴期間之計算係以檢察官收受判決正
本之日期為準。　
中　　華　　民　　國　　110 　年　　2 　　月　　4 　　日
                                    書記官 王嘉祺
附表：
應支付之損害賠償金額（新臺幣）與方式 一、羅宇宏應給付段仁傑18萬元，給付方式：  ㈠ 民國109年12月31日前給付4萬元。  ㈡ 其餘14萬元，自110年1月15日至同年7月 　  15日止，按月於每月15日前各給付2萬元。 二、如有一期不履行，視為全部到期。 備      註 其餘詳如調解筆錄(見本院金訴卷第27-28頁) 

附錄法條：
中華民國刑法第339條
（普通詐欺罪）
意圖為自己或第三人不法之所有，以詐術使人將本人或第三人之
物交付者，處5年以下有期徒刑、拘役或科或併科50萬元以下罰
金。
以前項方法得財產上不法之利益或使第三人得之者，亦同。
前二項之未遂犯罰之。
洗錢防制法第2條
本法所稱洗錢，指下列行為：
一、意圖掩飾或隱匿特定犯罪所得來源，或使他人逃避刑事追訴
    ，而移轉或變更特定犯罪所得。
二、掩飾或隱匿特定犯罪所得之本質、來源、去向、所在、所有
    權、處分權或其他權益者。
三、收受、持有或使用他人之特定犯罪所得。
洗錢防制法第14條
有第二條各款所列洗錢行為者，處7年以下有期徒刑，併科新臺
幣5百萬元以下罰金。
前項之未遂犯罰之。
前二項情形，不得科以超過其特定犯罪所定最重本刑之刑。
洗錢防制法第16條
法人之代表人、代理人、受雇人或其他從業人員，因執行業務犯
前二條之罪者，除處罰行為人外，對該法人並科以各該條所定之
罰金。
犯前二條之罪，在偵查或審判中自白者，減輕其刑。
前二條之罪，於中華民國人民在中華民國領域外犯罪者，適用之
。
第14條之罪，不以本法所定特定犯罪之行為或結果在中華民國領
域內為必要。但該特定犯罪依行為地之法律不罰者，不在此限。